【裁判字號】    97,訴,1105
【裁判日期】    971210
【裁判案由】    偽證
【裁判全文】
臺灣屏東地方法院刑事判決              97年度訴字第1105號
公  訴  人  臺灣屏東地方法院檢察署檢察官
被      告  甲○○
上列被告因偽證案件，經檢察官提起公訴（97年度偵字第3105號
）本院判決如下：
    主  文
甲○○犯偽證罪，處有期徒刑捌月，緩刑貳年。
    事  實
一、緣廖品沄於民國95年12月5 日16時29分許，駕駛車牌號碼JB
    - 4749號自用小客車，沿屏東縣恆春鎮○○路125 巷由東往
    西方向行駛，行經該路段與屏東縣恆春鎮○○路12 5巷35弄
    之無號誌之交岔路口（下稱「事故路口」）時，適有王麗容
    騎乘車牌號碼PYA - 060 號重型機車，沿恆南路125 巷35弄
    ，由南往北方向行駛通過事故路口，於發現廖品沄所駕駛之
    上開自小客車駛近之際，雖試圖將機車車頭向左轉以閃避該
    自小客車，仍閃避不及，王麗容所騎乘機車前斜板右緣因此
    撞上廖品沄所駕駛之自小客車左前輪上方與左前車門前方間
    之車身處，王麗容當場人車倒地，受有頸部挫傷合併腦震盪
    、舌前部撕裂傷、左右側小腿多處擦挫傷等多處傷害（廖品
    沄就此所犯過失傷害案件，已經臺灣高等法高雄分院以96年
    度交上易字第124 號判判處罪刑在案）。詎甲○○明知當時
    上開自小客車駕駛人為廖品沄，竟為脫免廖品沄所涉之過失
    傷害罪責，在廖品沄過失傷害案件一審（即本院96年度交易
    字第88號）於96年9 月13日14時50分許，在本院第五法庭審
    理程序中，經審判長明確告知證人具結義務及偽證罪之處罰
    ，並由其朗讀結文及簽名具結後，竟基於偽證之犯意，於上
    開自小客車是否為廖品沄所駕駛之於案情有重要關係之事項
    ，虛偽證述：「（經過那裡看到什麼？）看到她騎摩托車去
    撞她的車那樣。」、「（怎麼撞的？什麼撞法？）就撞到她
    司機門的車門，這個廖小姐就出來看，在那裡救她，是一個
    男生開車的，他就開走，然後我就回家，他開走我就回家，
    就這樣而已啊！」等語，足以影響法院判斷廖品沄是否涉有
    過失傷害犯行之判決結果。
二、案經臺灣高等法院高雄分院檢察署函送臺灣屏東地方法院檢
    察署檢察官偵查起訴。
    理  由
一、證據能力：
  (一)謝順年、潘明輝分別於廖品沄上開案件之偵查之證述，係在
    偵查中在檢察官面前所為，且已依法具結，依刑事訴訟法第
    159 條之1 第2 項規定，有證據能力。
  (二)謝順年、潘明輝、王素燕、王麗容、王富城分別於廖品沄上
    開案件本院審時或臺灣高等法院高雄分院審理時之證述，係
    在法官面前所為，且已依法具結，依刑事訴訟法第159 條之
    1 第1 項規定，有證據能力。
二、訊據被告固坦承有於上開時、地，在廖品沄過失傷害案件本
    院審理時曾當證人乙事，惟矢口否認有何偽證之犯行，辯稱
    ：我是說我不知道，沒有說是男的開車云云，經查：
  (一)廖品沄有於上開時、地駕駛上開自小客車與王麗容發生車禍
    乙節，業據證人謝順年於廖品沄上開案件之偵查、本院及
    臺灣高等法院高雄分院審理時、潘明輝於廖品沄上開案件
    偵查中及臺灣高等法院高雄分院審理時、王素燕、王麗容
    於廖品沄上開案件本院及臺灣高等法院高雄分院審理時王
    富城於廖品沄上開案件臺灣高等法院高雄分院審理時分別證
    述明確。
  (二)被告於上開時、地，在廖品沄過失傷害案件本院審理時，確
    實曾證述：「（經過那裡看到什麼？）看到她騎摩托車去撞
    她的車那樣。」、「（怎麼撞的？什麼撞法？）就撞到她司
    機門的車門，這個廖小姐就出來看，在那裡救她，是一個男
    生開車的，他就開走，然後我就回家，他開走我就回家，就
    這樣而已啊！」等語乙事，業經本院勘驗該日審判錄音光碟
    屬實，並製有勘驗筆錄在卷可稽，並有被告之證人結文1紙
    附卷可證。被告空言否認，並無可採。
  (三)綜上所述，本件事證明確，被告犯行應可認定。
二、核被告所為，係犯刑法第168 條之偽證罪。本院審酌被告與
    廖品沄為朋友關係，礙於人情為圖免除廖品沄罪刑，一時失
    慮，因而在法院審理時虛偽陳述，既足以影響審判結果，且
    增加訴訟程序勞費，虛耗司法資源，況被告未坦承錯誤，自
    應受刑事之非難，惟被告現年已66歲，已屬老年，且其僅小
    學畢業（見偵查卷存之個人戶籍資料查詢結果1 紙），智識
    程度非高等一切情狀，量處如主文所示之刑。又被告前未曾
    受任何有期徒刑以上刑之宣告，此有臺灣高等法院被告前案
    紀錄表在卷可憑，其因一時失慮，因而觸犯偽證罪，經此偵
    、審程序之教訓後，當知所警惕，故本院認被告所宣告之刑
    ，以暫不執行為適當，併諭知緩刑2 年，以啟自新。
三、據上論結，應依刑事訴訟法第299 條第1 項前段，刑法第16
    8 條、第74條第1 項第1 款，判決如主文。
中    華    民    國    97    年    12    月    10    日
                  刑事第一庭  審判長法  官  潘正屏
                                    法  官  羅培毓
                                    法  官  曾吉雄
以上正本證明與原本無異。
如不服本判決應於收受判決後10日內向本院提出上訴書狀，並
應敘述具體理由；其未敘述上訴理由者，應於上訴期間屆滿後
20日內向本院補提理由書（均須按他造當事人之人數附繕本）
「切勿逕送上級法院」。
中    華    民    國    97    年    12    月    10    日
                                    書記官  卓春成
附錄本件判決論罪科刑法條
刑法第168條：
於執行審判職務之公署審判時或於檢察官偵查時，證人、鑑定人
、通譯於案情有重要關係之事項，供前或供後具結，而為虛偽陳
述者，處7 年以下有期徒刑。


司法院資訊處製作；財團法人民間司法改革基金會備份。
